【裁判字號】    96,醫,3
【裁判日期】    970222
【裁判案由】    損害賠償
【裁判全文】
臺灣士林地方法院民事判決                 96年度醫字第3號
原      告  己○○
            丙○○
            乙○○
            丁○○
共      同
訴訟代理人  劉昌崙律師
            林聖彬律師
複 代理 人  詹璧如律師
            戊○○
被      告  壬○○
訴訟代理人  寅○○
                        之2
被      告  癸○○
訴訟代理人  庚○○律師
複 代理 人  林美伶律師
被      告  辛○○
訴訟代理人  謝天仁律師
複 代理 人  甲○○律師
            吳佩玲律師
被      告  臺北市立聯合醫院
法定代理人  子○○
訴訟代理人  丑○○
上列當事人間損害賠償事件，本院於民國97年1 月28日言詞辯論
終結，判決如下：
    主      文
原告之訴及其假執行之聲請均駁回。
訴訟費用新臺幣拾壹萬柒仟陸佰元由原告負擔。
    事實及理由
壹、程序方面
一、本件被告癸○○、臺北市立聯合醫院經合法通知，未於言詞
    辯論期日到場，核無民事訴訟法第386 條各款所列情形，爰
    依原告聲請，由其一造辯論而為判決。
二、按訴狀送達後，原告不得將原訴變更或追加他訴；但請求之
    基礎事實同一或不甚礙被告之防禦及訴訟之終結者，不在此
    限，民事訴訟法第255 條第1 項第2 款、第7 款分別定有明
    文。本件原告於民國95年11月30日起訴時，係以被告臺北市
    聯合醫院忠孝院區（下稱「忠孝院區」）之醫師即被告辛○○、壬○○、癸○○醫治訴外人王丁財有疏失，致王丁財死
    亡為由，依民法第184 條、第188 條、第194 條及消費者保
    護法第7 條之規定，訴請被告賠償原告所受之損害。嗣於96
    年4 月10日以民事準備書一狀追加對被告忠孝院區請求債務
    不履行之損害賠償，而併依民法第227 條及第227 條之1 規
    定，請求被告臺北市聯合醫院賠償原告所受之損害。被告臺
    北市聯合醫院雖不同意原告所為訴之追加，惟因原告追加訴
    訟標的之基礎事實與原請求之基礎事實相同，又兩造於之前
    所提出之攻擊、防禦方法，於該追加之訴均可援用，不致增
    加被告防禦之困難，亦無礙訴訟之終結，揆諸首揭規定，原
    告所為訴之追加，於法相合，應予准許，先予敘明。
貳、實體方面
一、原告起訴主張：王丁財於93年12月2 日上午9 時許，因身體
    不適，前往被告忠孝院區急診室就醫，經值班之主治醫師即
    被告辛○○初步診斷，並給予點滴注射、抽血、心電圖及胸
    部Ｘ光等檢查後，王丁財提出戒酒治療之請求，被告辛○○
    即通知負責戒酒醫療業務之精神科主治醫師即被告壬○○前
    來會診，被告壬○○看診後，隨即安排王丁財於同日下午1
    時許住院治療。詎王丁財自翌日晚間起，身體狀況出現異常
    現象，且有胃部疼痛症狀，被告壬○○與值班之被告癸○○
    醫師竟未立即救治，導致王丁財於同年12月4 日上午9 時20
    分許，因出血性胰腺炎（俗稱「胰臟炎」）而休克死亡。查
    胰臟炎發生原因，酗酒為其主因，王丁財本有長期酗酒之習
    慣，又自忠孝院區舊病歷可知其有長期胃痛之情形，且王丁
    財於急診時亦檢驗出脂肪酵素高於正常值，並主訴腹部疼痛
    之現象，參與診療之醫生應可診斷出係罹患胰臟炎。惟被告
    辛○○應注意而未注意，誤將「上腹部疼痛」診為「食道疼
    痛」，未即時施以有關胰臟炎之積極治療。而被告壬○○具
    有專業能力，應依急診時之一切資料及伊之舊病歷資料審酌
    其身體不適之原因，卻忽視舊病歷資料及急診時脂肪酵素偏
    高之症狀，未給予王丁財積極醫療行為，僅消極要求其住院
    接受戒酒治療。另被告癸○○於急救時應注意而未注意王丁
    財已有胰臟炎之病症並對之施以正確治療行為，足證係因其
    等之過失造成王丁財死亡結果，被告辛○○、壬○○、癸○○顯有過失侵權行為。原告己○○為王丁財之配偶，原告丙○○、乙○○、丁○○則為王丁財之子女。原告並因此受有
    非財產上之損害，而被告忠孝院區為被告壬○○、癸○○、
    辛○○之僱用人，亦應對原告負連帶賠償責任。爰依民法第
    184 條、第188 條、第194 條、第227 條、第227 條之1 、
    消費者保護法第7 條之規定，訴請被告連帶賠償原告所受之
    損害等語。並聲明：(一)被告應連帶給付原告己○○、丙○○
    、乙○○、丁○○各300 萬元及均自起訴狀繕本送達翌日起
    至清償日止，按週年利率5%計算之利息。(二)原告願供擔保，
    請准宣告假執行。
二、被告辛○○則以：急性胰臟炎引起之腹痛，通常係持續24小
    時以上且疼痛難耐，部分病例會輻射到背後，同時合併噁心
    、嘔吐，理學檢查可發現嚴重的上腹部壓痛，有時腹部會僵
    硬等症狀。王丁財於93年12月2 日急診時並無腹痛之主訴，
    理學檢查亦無腹部壓痛之情形，於急診處經2 小時點滴滴注
    後即表示「身體不適已改善，胸口已無不適」。且於急診處
    抽血檢查血清澱粉酵素指數70為正常（正常值為28-110），
    血清脂肪酵素指數115 ，未逾正常值3 至5 倍（正常值為7-
    60）。顯示王丁財該時並無急性胰臟炎之臨床反應，足證伊
    所為之醫療診治行為，已符合正確醫療程序，並善盡醫療上
    必要注意義務，實難謂有過失。又王丁財已於同日上午11時
    45分轉診精神科，病發時間係於同年月4 日凌晨，斯時已非
    伊診療階段，應由精神科負責診療，且王丁財過世前，內科
    均未被通知，伊自無從參與，亦無從為專業上之注意，故王
    丁財之死亡結果，與伊所為之診療行為欠缺因果關係，其請
    求顯無理由等語，資為抗辯。並聲明：(一)原告之訴及假執行
    之聲請均駁回。(二)如受不利判決，願供擔保請准宣告免為假
    執行。
三、被告壬○○則以：原告自承王丁財有長期酗酒習慣，且於其
    自由意志下，決定每日酗酒生活方式，致成為相關疾病之高
    危險群，非因伊故意或過失不法侵害其權利所造成。且依行
    政院衛生署醫事審議委員會（下稱「醫審會」）第0000000
    號鑑定書（下稱「第二份鑑定書」）之再鑑定結果，已否定
    王丁財係因急性胰臟炎死亡，是原告所提均屬臆測，並無醫
    學專業根據。況遍查王丁財病歷亦無原告所指「腹痛」情事
    ，而伊已詳閱王丁財歷次就醫電子病歷、急診病歷、急診護
    理紀錄及檢驗報告，另向原告進行疾病衛教與解釋病情，針
    對王丁財於必要時給予抗精神病藥物、針劑及善意的四肢約
    束等醫療處置行為，亦經行政院衛生署醫事審議委員會認定
    已善盡精神科醫師之專業，符合治療酒精戒斷標準程序，是
    王丁財之死亡結果與伊之醫療行為並無因果關係。又原告明
    知王丁財有酗酒惡習，亦明瞭其已達「絕對避免飲酒」之情
    形，仍不思勸阻防範，致發生王丁財死亡結果，實難謂無過
    失等語，資為抗辯。並聲明：(一)原告之訴及假執行之聲請均
    駁回。(二)如受不利判決，願供擔保請准宣告免為假執行。
四、被告癸○○則以：伊非王丁財之主治醫師，僅為93年12月4
    日凌晨之值班醫師，並參與王丁財之急救過程。伊於該日凌
    晨接獲通知後，除立刻給予靜脈輸液補充外，並立即啟動院
    內999 急救機制，所為之醫療處置行為經醫審會鑑定並無不
    當。又原告主張因伊之過失醫療行為，致王丁財死亡結果發
    生，惟並未舉證以實其說，則其空言指摘伊應負侵權行為責
    任，洵屬無據等語，資為抗辯。並聲明：(一)原告之訴及假執
    行之聲請均駁回。(二)如受不利判決，願供擔保請准宣告免為
    假執行。
五、被告忠孝院區則以：依醫審會鑑定結果，被告辛○○、壬○○、癸○○及被告忠孝院區醫護人員就本案之評估及處置均
    符合專業判斷，王丁財之死亡非任何醫師所能預知，或有應
    注意而未注意之疏失，尚難認有何過失可言。是其等所為之
    醫療處置行為，與王丁財之死亡結果間並無因果關係，自無
    故意或過失侵權行為可言，故原告主張伊應負連帶賠償責任
    ，顯無理由。又醫療過程充滿危險性、不確定性，醫師係選
    擇最適宜之方式進行醫療，如將消費者保護法中之無過失責
    任適用於醫療行為，將致醫師為降低危險行為考量，傾向選
    擇危險較小但較不適宜之醫療方式，造成採取防禦性醫療之
    選擇結果，自無從達成消費者保護法之立法目的，是醫療行
    為應不適用消費者保護法，故原告之主張洵屬無據等語，資
    為抗辯。並聲明：(一)原告之訴及假執行之聲請均駁回。(二)如
    受不利判決，願供擔保請准宣告免為假執行。
六、兩造不爭執之事實：
  (一)原告己○○為王丁財之配偶，原告丙○○、乙○○、丁○○
    為王丁財之子女。
  (二)王丁財於93年12月2 日上午9 時許，前往被告忠孝院區急診
    室就醫，經值班之主治醫師即被告辛○○初步診斷，並給予
    點滴注射、抽血、心電圖及胸部Ｘ光等檢查後，王丁財提出
    戒酒治療之請求，被告辛○○遂通知精神科主治醫師即被告
    壬○○前來會診，被告壬○○看診後，隨即安排王丁財於同
    日下午1 時許住院治療。
  (三)王丁財自93年12月3 日晚間起，意識即有不穩定現象，且有
    胃部疼痛症狀，經急救後，於翌日上午9 時20分許死亡。
  (四)被告辛○○、壬○○、癸○○為被告忠孝院區之受僱人，分
    別擔任急診室主治醫師、精神科主治醫師及住院醫師。
  (五)本件刑事部分，經臺灣士林地方法院檢察署95年度偵字第62
    79號、96年度偵續字第91號不起訴處分在案。
七、得心證之理由：
    原告主張王丁財於93年12月2 日急診就醫，並於同日接受戒
    酒住院治療，因被告辛○○、壬○○、癸○○應注意而未注
    意，疏未發現王丁財罹患胰臟炎，而為適當、正確之治療，
    致王丁財死亡，而有過失，被告應連帶負侵權行為損害賠償
    責任，被告忠孝院區並應負債務不履行及消費者保護法第7
    條之賠償責任等語，惟為被告所否認，並以前揭情詞置辯。
    是本件爭點即為：(一)被告辛○○、壬○○、癸○○對王丁財
    施行醫療行為及救治時，是否因疏失而導致王丁財死亡？(二)
    被告辛○○、壬○○、癸○○如確有醫療疏失，則原告得請
    求被告連帶賠償多少損害？(三)被告辛○○、壬○○、癸○○
    對王丁財施行之醫療及救治行為，是否已符合現今之醫療專
    業水準？(四)如不符合現今之醫療專業水準，則原告得請求被
    告忠孝院區賠償多少損害？茲分述如下：
  (一)被告辛○○、壬○○、癸○○對王丁財施行醫療及救治行為
    時，是否因疏失而導致王丁財死亡？
    1.王丁財經臺灣士林地方法院檢察署檢察官會同法醫師相驗
      解剖，王丁財血液含有酒精成分0.07% （W/V） ，雖有胰
      腺周圍脂肪壞死、心肌肥厚併間質纖維化、輕度肝門脈炎
      及重度脂肪肝併膽汁鬱積及器官性充血、全身性併兩側肺
      臟充血及水腫等情形，而認王丁財係因出血性胰腺炎致休
      克死亡等情，此有法務部法醫研究所94年6 月16日（94）
      醫鑑字第0930號鑑定書1 份附於臺灣士林地方法院檢察署
      95年度偵字第6279號偵查卷內可稽。惟查，根據世界知名
      內科教科書Harrison's Principles of Internal
      Medicine第16版的294 章中所述，有關嚴重急性胰臟炎導
      致休克死亡之原因：胰臟酵素破壞組織使血管通透性增加
      ，因此血液及組織液在腹腔及後腹腔堆積，進而造成血管
      內體液減少而致休克。此種休克機制類似出血，產生需一
      段時間，病人12月3 日晚間8 時血壓高（172/ 105毫米汞
      柱），而約10小時30分後卻發生休克，不似嚴重急性胰臟
      炎導致休克之表現。教科書同章中亦述此類嚴重急性胰臟
      炎在電腦斷層中大多可見到明顯之胰臟腫脹、壞死、腹腔
      及後腹腔積液等情形。法醫研究所解剖發現，腹腔內無腹
      水，在肉眼下僅懷疑有胰臟壞死，直到在顯微鏡觀察才診
      斷胰腺有脂肪壞死和出血。此和臨床上所見嚴重急性胰臟
      炎導致休克表現並不相合。綜合病人臨床及解剖發現資料
      判斷，此病人死因仍以酒精戒斷導致自律神經失調為最可
      能之原因。顯微鏡下診斷胰腺有脂肪壞死或出血可能為病
      人最後休克時之胰臟傷害表現等情，則有行政院衛生署96
      年11月1 日衛署醫字第0960216061號函檢附醫審會96年9
      月5 日編號0000000 號鑑定書1 份在卷可參（本院卷第
      157 至162 頁）。
    2.依上開專業內科教科書所述嚴重急性胰臟炎導致休克死亡
      之臨床表現，顯見必須胰臟酵素先破壞胰臟組織及血管，
      使血管內之體液因流失而逐漸減少，流失之體液則堆積於
      腹腔及後腹腔，經過相當時間後，除胰臟會明顯腫脹、壞
      死外，因血管內體液流失過多才可能導致病人休克，甚至
      死亡。惟依王丁財之病情進程及解剖報告顯示，其於93年
      12 月3日晚間8 時非但無因體液流失導致低血壓之症狀，
      甚至血壓高達172/ 105毫米汞柱，卻於僅約10小時30分後
      即發生休克，解剖時非但無明顯胰臟腫脹、壞死、腹腔及
      後腹腔積液等情形，反而腹腔內無任何腹水，肉眼觀察亦
      無法確認有胰臟壞死，直至以顯微鏡觀察才發現胰腺有脂
      肪壞死及出血之情形。足徵王丁財並非因嚴重急性胰臟炎
      導致休克而死亡，而應以酒精戒斷導致自律神經失調為最
      可能之死亡原因。是原告主張被告辛○○及壬○○醫師，
      因疏未注意王丁財之舊病歷資料及急診時脂肪酵素偏高而
      有胰臟炎之症狀，並施予積極醫療行為，致王丁財因出血
      性胰臟炎而休克死亡一節，容有誤會，洵不足採。
    3.本件前經送醫審會鑑定結果，認：(1)依病歷與護理紀錄記
      載，王丁財至忠孝醫院急診時，其主訴為全身無力、失眠
      及胸悶，並要求想要戒酒，被告辛○○當時即考慮王丁財
      之心臟問題，因而抽血檢查心臟酵素及做心電圖，檢查結
      果心電圖表現和王丁財平日相似，故診斷為高血壓藥物（
      王丁財生前平日服用Tenormin）所產生之竇性心搏過慢及
      左心室肥大之表現，加上心臟酵素為正常，故可排除心肌
      梗塞之診斷。因此，被告辛○○會診精神科醫師即被告壬○○，而未照會心臟科醫師，難謂有疏失。(2)按酒精戒斷
      症候群如不在醫療場所經醫師治療，其死亡率極高。精神
      科醫師即被告壬○○衡量王丁財有酒癮20年，已出現精神
      與身體症狀，強烈建議王丁財住院治療，符合其專業判斷
      。(3)王丁財於住入精神科病房時，被告壬○○與護理人員
      均進行相關之理學與精神狀態檢查，並有紀錄。被告壬○○之醫藥處方，也符合酒精戒斷之治療，並依照治療酒精
      戒斷之標準程序，囑咐護理人員每15分鐘密切觀察王丁財
      並記錄。(4)王丁財於93年12月3 日雖出現血壓高（172/10
      5 毫米汞柱）、躁動不安及幻覺，然而對照王丁財83年起
      之忠孝醫院病歷，可得知其已有長久之高血壓病史。同時
      此三者（血壓高、躁動及幻覺）均為酒癮病人在酒精戒斷
      症候群時之症狀，忠孝院區醫護人員之評估均得當。(5)由
      護理紀錄，可知王丁財於93年12月4 日凌晨1 時許，呈現
      激動與妄想，同時連續5 次拒絕護理人員量血壓，等到上
      午6時30 分許量血壓時，已是62/42 毫米汞柱，護理人員
      隨即通知值班之被告癸○○，被告癸○○囑咐嚴密觀察，
      並給予點滴注射，隨後並進行CPR 與急照會心臟科，被告
      癸○○處置並無不當。(6)綜上所述，王丁財要求想要戒酒
      ，被告壬○○與癸○○之評估及處置程序均合乎精神科醫
      師之專業，王丁財之死亡，並非任何醫師所能預知，或是
      應注意而未注意之疏失等情，有行政院衛生署95年3 月3
      日衛署醫字第0950201385號函檢附醫審會94年12月28日編
      號0000000 號鑑定書1 份在卷可憑（本院卷第126 至129
      頁）。足認被告辛○○、壬○○、癸○○對王丁財之醫療
      及救治行為，並如任何疏失可言。
    4.原告雖主張：酗酒為胰臟炎發生之主因，王丁財生前有酗
      酒習慣，依其在忠孝醫院之舊病歷可知死者有長期胃痛之
      病症，被告辛○○、壬○○醫師於診治期間，就死者疑有
      胰臟炎之病症，何以未發現並加以處理等語。惟因王丁財
      並非因嚴重急性胰臟炎導致休克而死亡，前已認定，是原
      告所述上情，縱認屬實，亦與王丁財死亡之結果無關。況
      再經函請醫審會鑑定結果，認為：(1)死者於93年12月2 日
      急診時，驗出澱粉為正常，脂肪酵素 (Lipase) 115mg/dL
      （正常值為7-60）比正常值增加不到1 倍。一般來說，脂
      肪酵素2 倍以上的增加比較能有意義據以診斷為急性胰臟
      炎，輕微上升之脂肪酵素，無法據以診斷急性胰臟炎，有
      許多腹腔內之情況均為可能之診斷。死者於急診時並未主
      訴嚴重腹痛，加以輕微上升脂肪酵素並非胰臟炎之特異表
      現，因此醫師辛○○當時未診斷為急性胰臟炎並無不當。
      (2)死者住院後，於93年12月3 日凌晨4 時發生腹部疼痛現
      象，在給予制酸劑（Lederscon） 治療胃痛及胃炎，同日
      上午7 時護理記錄中記載，病人腹痛已經緩解。其後於住
      院過程中之表現均為酒精戒斷之症狀，並無再有腹痛之敘
      述。死者在忠孝院區之舊病歷可知其有長期胃痛之病症，
      則精神科醫師壬○○及醫師癸○○於住院診治期間，對死
      者一次之腹痛以胃痛處理而未疑有胰臟炎之病症，並無醫
      療疏失等情，亦有行政院衛生署96年11月1 日衛署醫字第
      0960216061號函檢附醫審會96年9 月5 日編號0000000 號
      鑑定書1 份在卷可參（本院卷第157 至162 頁）。足認原
      告主張上情，亦不足採。此外，原告復無法提出其他證據
      足以證明被告辛○○、壬○○、癸○○醫師對王丁財所施
      行之醫療及救治行為有何疏失，則其主張被告辛○○、壬○○、癸○○對王丁財施行醫療及救治行為時，因疏失而
      導致王丁財死亡，自難憑採。是原告依民法第184 條、第
      188 條、第194 條、第227 條、第227 條之1 關於侵權行
      為及債務不履行之法律關係，請求被告連帶賠償其等所受
      之損害，自屬無據。
  (二)爭點(一)既經認定如前，則爭點(二)即無庸再予審酌，附此敘明
    。
  (三)被告辛○○、壬○○、癸○○對王丁財施行之醫療及救治行
    為，是否已符合現今之醫療專業水準？
    1.承上所述，王丁財並非因嚴重急性胰臟炎導致休克而死亡
      ，而應以酒精戒斷導致自律神經失調為最可能之死亡原因
      。因王丁財要求想要戒酒，被告辛○○當時即已依其專業
      進行必要之檢查及診斷，於排除心肌梗塞之可能後，即會
      診精神科醫師即被告壬○○。被告壬○○復於衡量王丁財
      有酒癮20年，已出現精神與身體症狀，強烈建議王丁財住
      院治療，符合其專業判斷。而王丁財於住入精神科病房時
      ，被告壬○○與護理人員均進行相關之理學與精神狀態檢
      查，並有紀錄，被告壬○○之醫藥處方，也符合酒精戒斷
      之治療，並依照治療酒精戒斷之標準程序，囑咐護理人員
      每15分鐘密切觀察王丁財並記錄。王丁財於93年12月3 日
      雖出現血壓高（172/105 毫米汞柱）、躁動不安及幻覺，
      然對照王丁財83年起之忠孝醫院病歷，可知其已有長久之
      高血壓病史，且此三者（血壓高、躁動及幻覺）均為酒癮
      病人在酒精戒斷症候群時之症狀，忠孝院區醫護人員之評
      估均得當。再由護理紀錄，可知王丁財於93年12月4 日凌
      晨1 時許，呈現激動與妄想，同時連續5 次拒絕護理人員
      量血壓，等到上午6 時30分許量血壓時，已是62/42 毫米
      汞柱，護理人員隨即通知值班之被告癸○○，被告癸○○
      囑咐嚴密觀察，並給予點滴注射，隨後並進行CPR 與急照
      會心臟科，被告癸○○處置並無不當，被告壬○○與癸○○之評估及處置程序均合乎精神科醫師之專業，王丁財之
      死亡，並非任何醫師所能預知，或是應注意而未注意之疏
      失等情，均如前述，顯見被告辛○○、壬○○、癸○○醫
      師對王丁財所施行之醫療及救治行為，已符合現今之醫療
      專業水準甚明。
    2.按從事提供服務之企業經營者，於提供服務時，應確保該
      服務符合當時科技或專業水準可合理期待之安全性；企業
      經營者違反前開規定，致生損害於消費者時，應負連帶賠
      償責任，消費者保護法第7 條第1 項、第3 項前段固分別
      定有明文。惟按服務於其提供時，未具通常可合理期待之
      安全性者，為本法第7 條第1 項所稱安全或衛生上之危險
      ；但服務已符合當時科技或專業水準者，不在此限，消費
      者保護法施行細則第5 條第1 項規定甚明。本件被告辛○○、壬○○、癸○○醫師對王丁財所施行之醫療及救治行
      為，既已符合現今之醫療專業水準，即應認已符合當時科
      技或專業水準可合理期待之安全性。是原告主張依消費者
      保護法第7 條第3 項之規定，被告忠孝院區應賠償其等所
      受之損害，亦不足採。
  (四)爭點(三)既經認定如前，則爭點(四)亦無庸再予審酌，併此敘明
    。
  (五)綜上所述，被告辛○○、壬○○、癸○○對王丁財所施行之
    醫療及救治行為，並無因疏失而導致王丁財死亡之結果，且
    已符合現今之醫療專業水準，均已認定如前。從而，原告依
    民法第184 條、第188 條、第194 條、第227 條、第227 條
    之1 、消費者保護法第7 條之規定，訴請被告連帶賠償原告
    所受之損害各300 萬元及均自起訴狀繕本送達翌日起至清償
    日止，按週年利率5%計算之利息，為無理由，應予駁回。原
    告之訴既經駁回，其假執行之聲請亦失所附麗，應併予駁回
    。
八、本件訴訟費用額確定為117,600 元（即原告預繳之第一審裁
    判費117,600元），並應由原告負擔。
九、本件判決基礎已臻明確，兩造其餘之攻擊防禦方法及訴訟資
    料經本院斟酌後，核與判決不生影響，無一一論述之必要，
    併予敘明。
據上論結，原告之訴為無理由，依民事訴訟法第385 條第1 項前
段、第85條第1項前段、第87條第1 項，判決如主文。
中    華    民    國    97    年    2     月    22    日
                  民事第二庭  法  官  張國勳
以上正本證明與原本無異。
如對本判決上訴，應於判決送達後20日內向本院提出上訴狀。
中    華    民    國    97    年    2     月    25    日
                              書記官  周玉惠


司法院資訊處製作；財團法人民間司法改革基金會備份。
